臺灣高等法院臺中分院民事判決  100年度上易字第192號                                                                                
上  訴  人   簡００  
訴訟代理人   林萬生律師
被  上訴人   00000000.
訴訟代理人   黃淑真律師
上列當事人間請求損害賠償事件，上訴人對於民國100年3月10日
臺灣南投地方法院99年度訴字第305號第一審判決提起上訴，本
院於100年7月5日言詞辯論終結，判決如下：
    主  文
原判決關於不利於上訴人部分及該部分假執行之宣告，暨命上訴
人負擔訴訟費用之裁判均廢棄。
上開廢棄部分，被上訴人在第一審之訴及假執行之聲請駁回。
第一、二審訴訟費用由被上訴人負擔。
    事實及理由  
一、被上訴人主張：
  (一)被上訴人與上訴人為鄰居，上訴人明知被上訴人有中度肢體
    障礙，需靠他人攙扶或輔助器具始能行走，竟於民國(下同
    ）98年5、6月間某日，以贈送被上訴人香蕉為由，前來被上
    訴人之住處，上訴人見被上訴人獨自一人，即基於猥褻之犯
    意，強行抱住被上訴人、親吻被上訴人之臉頰，經被上訴人
    拒絕並掙扎、反抗，以手推拒上訴人，上訴人仍強行隔著被
    上訴人所著褲子撫摸被上訴人下體，違反被上訴人意願對被
    上訴人為猥褻行為，被上訴人乃打上訴人一個耳光，上訴人
    始行離去。嗣上訴人於同年9月17日9時46分許，又以贈與被
    上訴人芭蕉為由，前來被上訴人住處，見被上訴人獨自坐在
    客廳，即基於強制猥褻之犯意，自行開啟被上訴人住處之紗
    門，進入被上訴人住處，突然自被上訴人身後以雙手抓住被
    上訴人雙肩，經被上訴人表示拒絕，並用力推拒上訴人，上
    訴人仍強行將一隻手伸入被上訴人衣領內，抓弄被上訴人乳
    房，違反被上訴人之意願對被上訴人為猥褻行為。上訴人上
    開之犯行業經台灣南投地方法院刑事庭98年度訴字第465號
    判決上訴人有罪確定。
  (二)上訴人罔顧他人性自主意思決定自由，為逞一時慾念，竟利
    用被上訴人獨自在家之機會，一再對行動不便之被上訴人為
    強制猥褻之行為，造成被上訴人身心嚴重受創，至今仍驚恐
    萬分，為此請求上訴人需給付被上訴人精神上損害賠償新臺
    幣（下同）100萬元，爰依民法第184條第1項前段、第195條
    第1項之規定提起本件訴訟，並聲明：(1)上訴人應給付被上
    訴人100萬元，及自起訴狀繕本送達之翌日起至清償日止，
    按年息百分之五計算之利息。(2)願供擔保，請准予宣告假執
    行等語。
  (三)對上訴人抗辯所為之陳述：
  (1)被上訴人身為基督徒又是傳教士，所以願意原諒上訴人之所
    作所為，且上訴人因強制猥褻案被判處有期徒刑6年確定，
    又上訴人因病住院，被上訴人認為若非自己去警局報案，上
    訴人也不會因此坐牢，內心相當自責；復被上訴人平日獨自
    在家，亦擔憂會有上訴人家屬來尋仇挑釁，故被上訴人打電
    話給上訴人關心其病情，順便探知其家屬之動態，嗣上訴人
    欲與被上訴人談和解事宜，所以才會頻繁聯絡。被上訴人內
    心不斷衝突、煎熬，且本身又有憂鬱症，因而數次有自殺之
    念頭，後在他人協助下，心境才較安撫。被上訴人因曾受家
    暴而有憂鬱性疾患，但絕對沒有被害妄想症。被上訴人去公
    園唱歌，是要抒發心情，且被上訴人精神有無受損，外人無
    法查知。
  (2)嗣上訴人之訴訟代理人以同是教友之身份，安慰被上訴人，
    並告知被上訴人要多關心上訴人，及向被上訴人洽談和解賠
    償之事宜，所以被上訴人才會陸續與上訴人有電話聯繫，此
    為上訴人之訴訟代理人所明知，而上訴人之訴訟代理人今竟
    反以此主張被上訴人與上訴人聯繫，根本非遭強制猥褻人所
    為，且亦無精神受損害可言，實讓被上訴人無法接受。是上
    訴人之侵權行為確實使得被上訴人身心受創、備受煎熬，為
    此被上訴人對上訴人請求侵權行為損害賠償應無不合。
  (四)於本院補稱：
    上訴人誣指被上訴人素有經常性、多次以他人對被上訴人為
    性騷擾而索取金錢之行為，然經原審向台灣南投地檢署調取
    被上訴人為刑案告訴人之記錄，證明上訴人所指摘不實。又
    上訴人誆稱被上訴人有被害妄想症，然亦經被上訴人提出行
    政院衛生署草屯療養院診斷證明書予以駁斥。另外，證人曾
    振炎雖欲證明被上訴人並未因受上訴人強制猥褻而精神受損
    ，乃因被上訴人經常性的在里內參與唱歌活動，惟該證人至
    多僅能從外部認定被上訴人事後生活尚屬正常；且以被上訴
    人患有中度肢障及情感性精神病而易受心理健康之危害，今
    又因上訴人2次強制猥褻之行為，足致被上訴人生活不安、
    心理受創等情，絕非證人所得知悉。
二、上訴人則以：
  (一)台灣南投地方法院98年度訴字第465號刑事判決雖認定上訴
    人對被上訴人犯刑法第224條之1加重強制猥褻罪，但上訴人
    並無該等犯行，僅因上訴人一時疏忽未依期限提起上訴，判
    決始為確定。
  (二)刑事判決所為之事實認定，於獨立民事訴訟之裁判時本不受
    其拘束，法院為判決時，自應斟酌全辯論意旨及調查證據之
    結果，依自由心證判斷事實之真偽。本件上訴人並未對被上
    訴人為強制猥褻之行為，被上訴人對於上訴人為損害賠償之
    請求，應屬無據，法院應審酌相關事證，作出正確之判斷。
    再者，被上訴人自應就上訴人有對其為強制猥褻之侵權行為
    ，負舉證責任。而本件被上訴人既指稱遭上訴人強制猥褻抓
    胸部，並於當日即報警，其身上應留有抓痕，但被上訴人並
    未提出驗傷單或其他證明以實其說，被上訴人之主張，難以
    採認；且被上訴人罹患精神病有被害妄想症，被上訴人亦曾
    對他人提起性侵害告訴，因此更不能僅以被上訴人之主張即
    認定上訴人有強制猥褻之情事。
  (三)台灣南投地方法院98年度訴字第465號刑事判決認定上訴人
    有罪，係以被上訴人之告訴及訴外人曾秋煌、曾振炎之證述
    作為認定上訴人有罪之證據。然被上訴人告訴之事實本係為
    使上訴人受刑事訴追及訴請上訴人負損害賠償責任，屬待證
    事項，自不能以被上訴人所為待證事項之主張，據以認定上
    訴人有無為強制猥褻行為之證據。訴外人曾秋煌、曾振炎於
    上開刑事案件所為之證述，係轉述被上訴人對其2人告知之
    內容，為傳聞證據，依刑事訴訟法第159條第1項規定，本無
    證據能力，上開刑事判決竟採為認定上訴人犯罪之證據，顯
    與傳聞法則之規定相違背。且若單憑被上訴人之陳述及訴外
    人曾秋煌、曾振炎之轉述，即為上訴人有罪之認定，則有心
    人士擬藉司法報復他人將輕而易舉。再者，上開刑事判決以
    被上訴人愛面子，若非確有遭上訴人強制猥褻，應不致故意
    向其房東、里長反應此事，據以認定被上訴人所言為真，而
    為上訴人有罪之認定，顯係以臆測之方式推定犯罪事實，亦
    與刑事訴訟法第154條第2項之規定相違背。況被上訴人究竟
    係真愛面子或假愛面子或真愛錢，其認定標準為何？上開刑
    事判決以此不確定之概念，據以認定上訴人有罪，顯有違誤
    。退而言之，被上訴人指述上訴人有犯罪行為之動機，所由
    多端，其可能因上訴人無意間之言語得罪被上訴人，致被上
    訴人心存報復，亦可能因上訴人屢屢致贈被上訴人所討厭的
    香蕉，致被上訴人蓄意以本案予以制止，甚至被上訴人僅為
    引起他人之同情而已，非僅止於上訴人有強制猥褻一端，且
    上訴人並無自證無罪之義務，本件自不得僅以被上訴人之主
    張，即為上訴人有罪之認定。
  (四)被上訴人於99年9月12日至同年11月9日曾密集以手機聯絡上
    訴人，一個遭受強制猥褻之被害人絕對不會如此密切的以電
    話聯繫加害人，且事發後被上訴人亦經常在公園裡與人唱歌
    ，與一般遭受強制猥褻之人行為不同，顯見被上訴人並未因
    遭受上訴人強制猥褻而精神受有如何痛苦。況且，被上訴人
    請求之精神上損害賠償金額顯然過高。
  (五)於本院補稱：
    損害賠償之目的在於彌補損害，而非增加被害人收益，本件
    原審認被上訴人之損害總額，以20萬元為適當，且被上訴人
    已就本件情事，依犯罪被害人保護法另向台灣南投地方法院
    檢察署犯罪被害人補償審議委員會申請精神慰撫金而獲得20
    萬元補償。則被上訴人縱有因侵權行為受20萬元損害，其損
    害亦已獲得補償，從而原審判決就被上訴人受損金額20萬元
    部分，未予扣除被上訴人已獲償20萬元部分，於法亦有未合
    。
三、原審判決上訴人應給付被上訴人20萬元本息，駁回被上訴人
    其餘之訴，上訴人就敗訴部分不服提起上訴，並聲明：(1)原
    判決不利於上訴人部分廢棄；(2)上開廢棄部分，被上訴人在
    第一審之訴駁回；(3)如受不利判決，請准上訴人供擔保免為
    執行。而被上訴人就敗訴部分並未上訴，其答辯聲明則為：
    上訴駁回。
四、兩造經本院整理及簡化爭點，並告知爭點整理協議與爭點整
    理結果效力之不同後，同意成立爭點整理協議如下：
  (一)兩造不爭之事項：
  (1)若上訴人有被上訴人主張之侵權行為，兩造同意上訴人應給
    付被上訴人之精神慰撫金以20萬元計算。
  (2)被上訴人已依犯罪被害人保護法自臺灣南投地方法院檢察署
    犯罪被害人補償審議委員會獲得20萬元之補償金。
  (二)兩造爭執之事項：
  (1)上訴人有無於98年9 月17日至被上訴人家中對被上訴人為猥
    褻之侵權行為？
  (2)上訴人主張被上訴人已受20萬元補償，不得再向上訴人請求
    給付是否有理由？
  (三)兩造不再提出其他爭點。
五、本院得心證之理由：
  (一)被上訴人主張上訴人前揭侵權行為，雖為被上訴人所否認，
    惟查：
  (1)被上訴人為中度肢障，兩下肢機能有顯著障礙，需靠他人攙
    扶或輔助器具始能行走之事實，業經被上訴人於刑事案件陳
    述明確，且上訴人於刑事案件審理時亦供稱被上訴人確實有
    行動不便等情（見台灣南投地方法院98年度訴字第465號刑
    事卷宗，下稱刑事卷，第21頁），並經證人曾秋煌、曾振炎
    於刑事案件審理時結證明確（見刑事卷第57、62頁），復有
    被上訴人之中華民國身心障礙手冊影本1紙、南投縣政府99
    年6月4日府社工婦幼字第09901152120號函所附甲女之身心
    障礙者鑑定表1份附於刑事卷內為憑（見刑事卷第17-1頁及
    第28頁封套內），故應堪認定。
  (2)上訴人於前揭時、地對被上訴人強制猥褻之侵權行為事實，
    業據被上訴人於刑事案件審理時結證稱：「98年5、6月間，
    簡００趁我兒子不在家時進來我住處，簡００抱住我，我有
    掙扎，簡００還是親到我的臉頰，說他喜歡我，我推簡００
    ，但推不動，我有掙扎，他又隔著褲子故意摸我的下體，我
    打他一巴掌，他才走了，我有把事情跟房東講，房東找里長
    ，里長就來我家，說要去找簡００；98年9月17日早上簡０
    ０有到我家，當時我兒子也不在家，我坐在椅子上，他自己
    開紗門進來，他進門時我不知道，他就突然從我背後用兩手
    抓我的雙肩，他說他喜歡我，他的一隻手就伸入我的衣服裡
    面，抓我的胸部，我用力推簡００的手，但推不掉，我罵簡
    ００不要這樣，但沒有用，因為他一直都沒有改，所以我就
    哭了，打電話向房東哭訴說簡００又來了，房東說他在外面
    ；因為我腳不方便，所以不方便鎖門，簡００看我兒子的機
    車不在，表示我兒子不在家，簡００都是趁我兒子不在家時
    才會進來，因為面子的問題，我之前不敢張揚出去，也不好
    意思跟我兒子說」等語綦詳（見刑事卷第39至49頁）；核與
    被上訴人於偵訊時之證述大致相符（見偵查卷第17至18頁）
    。
  (3)被上訴人於事後確實曾向房東曾秋煌、里長曾振炎反應、求
    助等情，亦據證人曾秋煌、曾振炎於偵查中及刑事案件審理
    時結證明確（見偵查卷第21至22頁、刑事卷第50至63頁）。
    而證人曾秋煌於刑案審理時到庭結證稱：「我自97年開始將
    房屋租給甲女（即被上訴人），我就住在甲女住處隔壁，偶
    而去她住處，她的門有時有鎖有時沒鎖，因為她行動不便，
    鎖門對她來講不方便，白天大部分是甲女在她住處，常常一
    個人在家，甲女情緒狀況蠻穩定，沒有與人吵架，是單親家
    庭，很愛面子；甲女有向我反應她被鄰居簡００騷擾，她說
    簡００趁她兒子不在的時候進來，上下其手，她說簡００趁
    沒有人時進來撫摸她的身體，有提到簡００撫摸她的胸部，
    也有提到簡００摸她下體、吻她；第一次我向她說大家都是
    好鄰居，事情過了就算了，甲女就沒有繼續追究；甲女第二
    次跟我講還是有這種情形，我沒有辦法處理，所以通報里長
    ，里長向甲女說要跟簡００談一談；甲女第三次打電話給我
    時，甲女很緊張，向我哭訴說『房東你可不可以回來，我又
    被人怎麼樣了』，我回答我在外面，而且這種事情我也不知
    道可以怎麼樣；98年5、6月間及同年9月17日甲女2次向我反
    應她被人非禮時情緒很激動，有哭泣等語甚詳（見刑事卷第
    50至58頁）；證人曾振炎則於刑案審理時證稱：「曾秋煌打
    電話給我，我就到被害人住處，與被害人及曾秋煌在被害人
    住處客廳談這件事，被害人講話比較激動一點」等語（見刑
    事卷第59至62頁）。
  (4)又上訴人於刑事案件審理時自承：「98年9月17日前3、4個
    月，我就時常拿香蕉去甲女住處，都放在她家客廳桌上，甲
    女都坐在椅子上看電視，我沒有觸摸過甲女，98年9月17日
    當天我拿香蕉去甲女住處，放在客廳桌上就走了，被害人說
    她肩膀酸痛，我就按住被害人手臂，是甲女自己來扶我的身
    體，甲女向我要比較漂亮的香蕉，我拒絕，甲女就誣賴我，
    看她臉型變了之後我嚇一跳」等情。
  (5)本院審酌：上訴人於刑案前揭辯詞，足認上訴人於98年5
    月間及98年9月17日確實曾到被上訴人家中送香蕉，其中98
    年9月17日確實曾碰觸上訴人之身體無訛。被上訴人與上
    訴人為鄰居關係，雙方並無仇怨，上訴人於前揭時地若僅係
    贈送香蕉予被上訴人，衡情被上訴人應有感謝之意，若非確
    有遭上訴人強制猥褻，豈會故意攀誣而向其房東、里長反應
    此事，甚而最後報警處理；依證人曾秋煌所述，被上訴人
    第一次、第二次向其反應此事時，均僅希望透過向房東或里
    長反應以制止上訴人，以免再受上訴人侵害，並無向上訴人
    求償或直接報警究責之舉；嗣被上訴人於98年9月17日再被
    強制猥褻後，其直接反應仍係立即撥打電話予房東曾秋煌求
    援，惟因曾秋煌表示其出門在外，無法提供援助，被上訴人
    始於同日即報警處理，衡諸被上訴人前揭先後遭侵害後之求
    助過程及情緒反應，足認其所指訴之被害情節應非虛偽，並
    無故意飾詞誣陷上訴人之情，故應堪採信。
  (6)至上訴人雖辯稱被上訴人係因向伊索討香蕉不成而誣賴伊云
    云，本院認姑不論上訴人贈送被上訴人香蕉是否遭被上訴人
    嫌棄一節，衡諸常情，被上訴人豈可能僅為要求上訴人改買
    漂亮香蕉不遂而攀誣上訴人前揭強制猥褻之事實？上訴人前
    揭辯詞，顯不足採信。
  (7)另上訴人辯稱：被上訴人於案發後之99年9月12日至同年11
    月9日曾密集以手機聯絡上訴人一節，縱使為真，然被上訴
    人於案發一年後之前揭電話聯繫，其可能原因眾多，或因上
    訴人遭判重刑而心生不忍予以關懷，或因雙方洽談和解事宜
    而聯繫，尚難據此認定被上訴人前揭指訴乃屬虛偽不實，亦
    不足推認被上訴人並無精神受害，故亦不足採信。從而上訴
    人前揭侵權行為事實，應堪認定。
  (二)按因故意或過失，不法侵害他人之權利者，負損害賠償責任
    ；不法侵害他人之身體、健康、名譽、自由、信用、隱私、
    貞操，或不法侵害其他人格法益而情節重大者，被害人雖非
    財產上之損害，亦得請求賠償相當之金額。民法第184條第1
    項前段、第195條第1項前段分別設有規定。本件上訴人違反
    被上訴人之意願而對被上訴人為強制猥褻之行為，不法侵害
    被上訴人之身體及隱私，依前揭法律規定，被上訴人自得向
    上訴人請求非財產上之損害賠償責任。又兩造於本院已合意
    ，若上訴人應負損害賠償責任，兩造同意賠償金額以20萬元
    計算，故被上訴人請求上訴人給付20萬元損害賠償即有理由
    。
  (三)末按國家於支付犯罪被害補償金後，於補償金額範圍內，對
    犯罪行為人或依法應負賠償責任之人有求償權，犯罪被害人
    保護法第12條第1項亦定有明文。本件被上訴人已依犯罪被
    害人保護法自臺灣南投地方法院檢察署犯罪被害人補償審議
    委員會獲得20萬元之補償金等情，業為兩造所不爭，故被上
    訴人雖得向上訴人請求20萬元精神上損害賠償，惟依前揭法
    律規定，被上訴人於受領補償金20萬元範圍內之求償權已轉
    由支付補償金之臺灣南投地方法院檢察署行使，被上訴人於
    20萬元範圍內自不得再行向上訴人請求賠償，從而本件被上
    訴人再行向上訴人請求20萬元損害賠償即無理由，不應准許
    。原審判決未能及時審酌被上訴人已受理前揭補償金之事實
    ，就前揭不應准許部分，所為上訴人敗訴之判決，尚有未洽
    ，上訴意旨指摘原判決此部分為不當，求予廢棄改判，為有
    理由，應予准許。
六、據上論結，本件上訴為有理由，依民事訴訟法第450條、第
    78條，判決如主文。
中    華    民    國   100    年    7     月    19    日
                民事第七庭    審判長法  官  饒鴻鵬    
                                    法  官  張瑞蘭    
                                    法  官  陳毓秀
以上正本係照原本作成。
不得上訴。
                                    書記官  高勳楠

中    華    民    國   100    年    7     月    20    日
                                                      Ｓ